臺灣高等法院臺南分院交通事件裁定    100年度交抗字第135號
抗  告  人  陳榮閔
即受處分人
上列抗告人因違反道路交通管理處罰條例案件，不服臺灣臺南地
方法院中華民國100年10月31日所為裁定（100年度交聲字第615
號），提起抗告，本院裁定如下：
    主  文
抗告駁回。
    理  由
一、本件抗告意旨略以：原裁定指稱抗告人陳榮閔聲明異議超過
    收受裁決書20日，而駁回抗告人之異議。惟抗告人曾向交通
    部公路總局嘉義區監理所新營監理站聲請變更地址，故應送
    達處所應以變更後之地址為送達，故裁決書是否合法送達並
    非無疑。為此，提起本件抗告等語。
二、原裁定略以：抗告人即受處分人就交通部公路總局嘉義區監
    理所新營監理站（下稱原處分機關）民國95年10月13日所為
    之裁決處分（處分案號：新監裁違字第裁73-HA0000000號）
    聲明異議。惟查，抗告人原設籍於臺南縣新營市（現已改制
    為臺南市新營區）五興里五間厝141號，於96年5月29日遷出
    至嘉義市○區○村里○○街105巷30號4樓1，復於96年6月25
    日遷籍至臺南縣新營市五興里五間厝141號，於99年8月12日
    遷籍至臺南市○○區○○里○○○街551號22樓之12等情，
    有抗告人之戶籍遷徙紀錄資料在卷可稽，是抗告人於96年5
    月28日前之戶籍地即住所地係在「臺南縣新營市五興里五間
    厝141號」。而上開裁決書已按抗告人之戶籍地即住所地「
    臺南縣新營市五興里五間厝141號」掛號郵寄，因應送達之
    處所不明，而以登載新聞紙之方法而為通知，並於95年11月
    15日刊登新聞紙，而發生公示送達之效力，足見前揭裁決書
    已於95年12月5日合法送達於抗告人。又道路交通事件處理
    辦法第11條（原道路交通案件處理辦法第12條）規定交通案
    件聲明異議之在途期間，居住於臺灣地區者，當事人居住於
    處罰機關所在之鄉、鎮、市（包括縣轄市、省轄市及院轄市
    ），不扣除在途期間，法院訴訟當事人在途期間標準第4條
    第1款第1目亦有明文。而抗告人之住所地係在臺南縣新營市
    ，與處罰機關所在之臺南縣新營市相同，因此無庸扣除在途
    期間。然抗告人遲至於100年7月28日始具狀提出異議，有聲
    明異議狀上所蓋之原審法院收狀章戳在卷可憑，顯已逾越聲
    明異議之20日不變期間，是本件異議人聲明異議不合法律上
    程式，且無從補正，應予駁回等語。
三、按違反道路交通管理處罰條例而受處分人，不服同條例第8
    條主管機關所為之處罰，得於接到裁決書之翌日起20日內，
    向管轄地方法院聲明異議；依上開規定聲明異議之期間，自
    裁決送達之翌日起算，並得依法扣除在途期間；法院認聲明
    異議不合法律上之程式或其異議權已經喪失者，應以裁定駁
    回之，道路交通管理處罰條例第87條第1項、道路交通事件
    處理辦法第11條、第17條前段分別定有明文。次按處理違反
    道路交通管理事件，有關文書送達之程序，依行政程序法之
    規定，違反道路交通管理事件統一裁罰基準及處理細則第5
    條定有明文。又按送達由行政機關自行或交由郵政機關送達
    ；送達，於應受送達人之住居所、事務所或營業所為之；於
    應送達處所不獲會晤應受送達人時，得將文書付與有辨別事
    理能力之同居人、受僱人或應送達處所之接收郵件人員；又
    對於當事人之送達，有應為送達之處所不明者，行政機關得
    依申請，准為公示送達；又有前項所列各款之情形而無人為
    公示送達之申請者，行政機關為避免行政程式遲延，認為有
    必要時，得依職權命為公示送達；當事人變更其送達之處所
    而不向行政機關陳明，致有第1項之情形者，行政機關得依
    職權命為公示送達；公示送達應由行政機關保管送達之文書
    ，而於行政機關公告欄黏貼公告，告知應受送達人得隨時領
    取；並得由行政機關將文書或其節本刊登政府公報或新聞紙
    ；公示送達自前條公告之日起，其刊登政府公報或新聞紙者
    ，自最後刊登之日起，經20日發生效力；於依第78條第1項
    第3款為公示送達者，經60日發生效力。但第79條之公示送
    達，自黏貼公告欄翌日起發生效力；行政程序法第68條第1
    項、第72條第1項前段、第73條第1項、第78條第1項第1款、
    第2項、第3項、第80條、第81條分別定有明文。另按交通案
    件聲明異議之在途期間，當事人居住於處罰機關所在之鄉、
    鎮、市（包括縣轄市、省轄市及院轄市）者，不扣除在途期
    間，此觀法院訴訟當事人在途期間標準第4條第1款第1目規
    定即明。
四、經查：
  (一)原裁定認定抗告人於96年5月28日前之戶籍地即住所地係在
    「臺南縣新營市五興里五間厝141號」，而上開裁決書已按
    抗告人之戶籍地即住所地「臺南縣新營市五興里五間厝141
    號」掛號郵寄，因應送達之處所不明，而以登載新聞紙之方
    法而為通知，並於95年11月15日刊登新聞紙，而發生公示送
    達之效力，足見前揭裁決書已於95年12月5日合法送達於抗
    告人。又因抗告人之住所地與處罰機關所在地均在臺南縣新
    營市，因此亦無庸扣除在途期間，然抗告人遲至100年7月28
    日始具狀提出異議等情，核與原審卷附之戶籍遷徒紀錄資料
    、送達證書、刊登新聞紙證明及聲明異議狀上所蓋之原審法
    院收狀章戳（見原審卷第13至14頁、第11頁、第2頁）相符
    ，則原裁定審究抗告人顯已逾越聲明異議之20日不變期間，
    而不合法律上程式，且無從補正，並無違誤。
  (二)抗告人雖辯稱其曾向交通部公路總局嘉義區監理所新營監理
    站聲請變更地址云云；惟查，抗告人所有之車牌號碼3W-549
    3號自用小客車未曾向交通部公路總局嘉義區監理所新營監
    理站（原處分機關）申請變更地址，有交通部公路總局嘉義
    區監理所新營監理站100年12月26日嘉監營字第1001001011
    號函在卷足憑（見本院卷第11至12頁），而抗告人亦未舉證
    以實其說，是故，抗告人前揭所辯，即難憑信。
  (三)準此，本件原處分機關之裁決書於95年12月5日即已發生公
    示送達於抗告人之效力，惟抗告人卻遲至100年7月28日始就
    上開裁決書向原審法院具狀聲明異議，抗告人之聲明異議，
    顯已逾前揭20日之法定期間，自非合法。從而，原法院認定
    抗告人聲明異議已逾法定期間，據以裁定駁回抗告人之聲明
    異議，於法並無違誤。抗告人猶執前詞指摘原裁定不當，為
    無理由，應予駁回。
五、據上論結，應依道路交通事件處理辦法第25條，刑事訴訟法
    第412條，裁定如主文。
中    華    民    國   100    年    12    月    28    日
                  刑事第三庭    審判長法  官  高明發
                                      法  官  楊清安
                                      法  官  張季芬
以上正本證明與原本無異。
不得再抗告。
                                      書記官  廖文靜
中    華    民    國   100    年    12    月    29    日